臺灣臺中地方法院刑事判決　　　　　　　100年度訴字第463號
公　訴　人　臺灣臺中地方法院檢察署檢察官
被　　　告　張青田
上列被告因違反毒品危害防制條例案件，經檢察官提起公訴（99
年度毒偵字第4456號），嗣經本院合議庭裁定由受命法官獨任行
簡式審判程序，本院判決如下：
    主    文
張青田施用第一級毒品，累犯，處有期徒刑拾月。
    犯罪事實
一、張青田曾因施用毒品案件，先後經法院裁定送觀察勒戒、強
    制戒治及論罪科刑執行完畢，其中，曾於民國97年間，因施
    用毒品案件，經本院以97年度訴字第3965號判決有期徒刑1
    年3月確定，於99年2月5日縮短刑期假釋出監，於99年3月28
    日期滿視為執行完畢。詎其仍不知警惕，復基於施用第一級
    毒品之犯意，於99年10月18日23時許，在其位於臺中市○○
    區○○路1段192巷43弄19號住處內，以將第一級毒品海洛因
    摻於香菸內，再以火燃點而後吸食其煙氣之方式，施用第一
    級毒品海洛因1次。嗣為警於99年10月21日22時15分許，為
    警徵得其同意採尿送驗後呈嗎啡陽性反應，始查悉上情。
二、案經臺中市政府警察局第三分局報請臺灣臺中地方法院檢察
    署檢察官偵查起訴。
    理    由
一、上開事實，業據被告張青田於本院審理時坦承不諱，且被告
    經警徵得其同意所採集之尿液，經送驗結果，呈嗎啡陽性反
    應，有中山醫學大學附設醫院檢驗科藥物檢測中心99年11月
    4日實驗編號第0000000號尿液檢驗報告1紙在卷可證，堪認
    被告上開自白確與事實相符，足以採信。按施用第一、二級
    毒品為犯罪行為，毒品危害防制條例第10條定有處罰明文。
    故施用第一、二級毒品者，依前揭規定本應科以刑罰。惟基
    於刑事政策，對合於一定條件之施用者，則依同條例第20條
    、第23條之規定，施以觀察、勒戒及強制戒治之保安處分。
    又毒品危害防制條例於92年7月9日修正公布，自93年1月9日
    施行，其中第20條、第23條將施用毒品之刑事處遇程序，區
    分為「初犯」及「5年內再犯」、「5年後再犯」。依其立法
    理由之說明：「初犯」，經觀察、勒戒或強制戒治後，應為
    不起訴處分或不付審理之裁定；經觀察、勒戒或強制戒治執
    行完畢釋放後，「5年內再犯」者，因其再犯率甚高，原實
    施之觀察、勒戒及強制戒治既已無法收其實效，爰依法追訴
    或裁定交付審理。至於經觀察、勒戒或強制戒治執行完畢釋
    放後，「5年後再犯」者，前所實施之觀察、勒戒或強制戒
    治已足以遮斷其施用毒品之毒癮，為期自新及協助其斷除毒
    癮，仍適用「初犯」規定，先經觀察、勒戒或強制戒治之程
    序。從而依修正後之規定，僅限於「初犯」及「5年後再犯
    」二種情形，始應先經觀察、勒戒或強制戒治程序。倘被告
    於5年內已再犯，經依法追訴處罰，縱其第3次（或第3次以
    上）再度施用毒品之時間，在初犯經觀察、勒戒或強制戒治
    執行完畢釋放5年以後，已不合於「5年後再犯」之規定，且
    因已於「5年內再犯」，顯見其再犯率甚高，原實施觀察、
    勒戒或強制戒治，已無法收其實效，即應依該條例第10條處
    罰。至於第3次（或第3次以上）施用毒品之時間，是否宜有
    期間限制？以多久為適宜？則分屬刑事政策、專門醫學之範
    圍，非審判機關所能決定，有待循立法途徑解決（最高法院
    97年度第5次刑事庭會議決議）。而查被告曾因施用毒品案
    件，先後經法院裁定送觀察勒戒、強制戒治及論罪科刑執行
    完畢，其中，曾於97年間，因施用毒品案件，經本院以97年
    度訴字第3965號判決有期徒刑1年3月確定，於99年2月5日縮
    短刑期假釋出監，於99年3月28日期滿視為執行完畢之事實
    ，有臺灣臺中地方法院檢察署刑案資料查註紀錄表、臺灣高
    等法院被告前案紀錄表各1份附卷足憑，是其於施用毒品案
    件經觀察勒戒、強制戒治及法院論罪科刑執行完畢獲釋放後
    5年內，再犯毒品危害防制條例第10條之罪，事證明確，被
    告犯行，洵堪認定。
二、查海洛因係毒品危害防制條例第2條第2項第1款規定之第一
    級毒品，是被告所為，係犯同條例第10條第1項之施用第一
    級毒品罪。被告持有第一級毒品之行為，應為施用之高度行
    為所吸收，不另論罪。被告前於97年間，因施用毒品案件，
    經本院以97年度訴字第3965號判決有期徒刑1年3月確定，於
    99年2月5日縮短刑期假釋出監，於99年3月28日期滿視為執
    行完畢，已如前述，其於有期徒刑執行完畢後5年內，再故
    意犯本件有期徒刑以上之罪，依刑法第47條第1項之規定，
    構成累犯，並應加重其刑。爰審酌被告前已有多次施用毒品
    前科，有上開刑案紀錄表可查，今再為施用，法治觀念之淡
    薄，乃公訴人據此請求量處有期徒刑1年4月，然施用毒品究
    屬戕害自身健康之犯罪，被告施用毒品尚未造成他人明顯之
    危害，並戒除毒癮，首重施用者之堅強意志，而被告於本院
    審理中已坦承犯行，犯後態度尚稱良好，復自承已在接受美
    沙冬治療，並提出中山醫學大學附設復健醫院門診醫療費用
    收據附卷可參，足認其除有悔意外，更己積極行動循正當途
    徑戒除毒癮，自非不可予其自新機會，以助其堅忍心志，早
    日擺脫毒癮，重返社會，並兼衡被告僅高中肄業，智識水準
    普通等一切情狀，量處如主文所示之刑。
三、被告於偵查中雖供承毒品來源係「賴宏銘」（見偵卷第19頁
    ）。然按毒品危害防制條例第17條所謂「供出毒品來源，因
    而破獲者」，係指具體提供毒品來源之資訊，使調查或偵查
    犯罪之公務員知悉而對之發動調查或偵查，並據以破獲者而
    言（最高法院98年度臺上字第1765號裁判要旨參照）。而查
    ，就被告上開所供情節，案經臺灣臺中地方法院檢察署檢察
    官分案以99年度偵字第27160號案件偵查後，認「賴宏銘」
    此部分罪證不足，而於99年12月15日為不起訴處分，有該署
    100年2月23日中檢輝登99毒偵4456字第015236號函暨所檢送
    之不起訴處分書等在卷可查（見本院卷第23至26頁），是被
    告上開所供毒品來源係「賴宏銘」一節，即難證明，「賴宏
    銘」更未因其所供而為檢警查獲起訴，故依上開說明，被告
    應無毒品危害防制條例第17條第1項所定減刑規定之適用，
    併予指明。
據上論斷，應依刑事訴訟法第273條之1第1項、第299條第1項前
段，毒品危害防制條例第10條第1項，刑法第11條前段、第47條
第1項，判決如主文。
本案經檢察官張容姍到庭執行職務。
中    華    民    國   100    年    3     月    23    日
                  刑事第十八庭法  官  林世民
上正本證明與原本無異。
如不服本判決，應於送達後10日內向本院提出上訴狀（須附繕本
），上訴於臺灣高等法院臺中分院。
上訴書如未敘述理由，應於上訴期間屆滿後20日內補提理由書於
本院。
                              書記官  紀俊源
中    華    民    國   100    年    3     月    23    日
附錄論罪科刑法條：
毒品危害防制條例第10條：
施用第一級毒品者，處6月以上5年以下有期徒刑。
施用第二級毒品者，處3年以下有期徒刑。